【裁判字號】    88,訴,1317
【裁判日期】    890718
【裁判案由】    強盜等
【裁判全文】
臺灣板橋地方法院刑事判決                        八十八年度訴字第一三一七號
    公  訴  人  臺灣板橋地方法院檢察署檢察官
    被      告  戊○○
                丁○○
                丙○○
    共      同
    指定辯護人  甲○
右列被告因強盜等案件，經檢察官提起公訴（八十八年度偵字第六八三五號），甲○
判決如左：
    主  文
戊○○、丁○○結夥三人以上，於夜間侵入有人居住之建築物竊盜，各處有期徒刑玖
月。
丙○○結夥三人以上，於夜間侵入有人居住之建築物竊盜，因脫免逮捕，而當場施以
強暴，處有期徒刑伍年貳月。
    事  實
一、戊○○、丁○○、丙○○，基於意圖為自己不法所有之犯意聯絡，於民國八十八
    年二月六日凌晨二時許，在台北縣五股鄉○○路○段八十四巷十九號，由戊○○
    提議結夥三人以上竊盜，並由其駕駛在上址所竊取自其二哥乙○○配偶康彭春芳
    所有之車號ＣＸ─四六六六號自用小貨車（此部分係屬親屬間竊盜，未據告訴暨
    起訴），丁○○則駕駛其所有車號ＶＰ─二九五三號之自用小貨車並搭載丙○○
    ，由台北縣五股鄉繞行至三重市，於同日凌晨三時三十分許之夜間，戊○○三人
    見位於台北縣三重市○○路○段六六號之賓陽大樓工地尚未完工，認有機可趁，
    遂以由戊○○侵入該大樓，而丁○○、丙○○負責在大樓外把風之方式，結夥三
    人以上竊盜，其方式為：由戊○○走至該大樓地下二樓（未有門鎖）而侵入上開
    有人居住之建築物（其內有守衛辛○○居住）徒手竊取其內之電纜線八十米，價
    值約新台幣（下同）二萬元，並由三人搬至前開車號ＣＸ─四六六六號自用小貨
    車上，得手後，於同日凌晨五時許復因繼續搜尋其他財物，而戊○○正欲開啟地
    下一樓倉庫門之際，適為在其內聽聞聲響而起身查看之工地守衛辛○○發覺並大
    喊「抓小偷」後，於大樓外把風之丁○○、丙○○聞風遂往三重市○○路○段六
    十巷之方向逃逸，戊○○則旋即由樓梯往外逃逸，惟遭辛○○自後追捕，嗣追至
    重陽路一段五四號「虹城理容院」前，因聽聞有人呼喊「抓小偷」之該理容院守
    衛己○○出來查看，見狀，加入追捕，並將戊○○推倒，且與隨後趕到之辛○○
    合力制伏，然戊○○又即掙脫，並逃逸至重陽路一段六十巷巷內與丁○○、丙○○會合，詎此時丙○○因見辛○○及己○○仍在後追捕，竟為脫免逮捕，另萌傷
    害之犯意，持路邊不知名人所有之「禁止停車」之鐵架砸向在後追躡之辛○○與
    己○○，而當場施以強暴，致辛○○跌倒受傷（傷害部分未據告訴及起訴），戊○○、丁○○、丙○○趁隙逃離現場。嗣經警依停放於賓陽大樓前之車牌號碼，
    循線於八十八年二月七日凌晨二時許，在台北縣五股鄉○○路○段八十四巷十九
    號查獲。
二、案經臺北縣警察局三重分局移送臺灣板橋地方法院檢察署檢察官偵查起訴。
    理  由
一、訊據被告戊○○對曾於右揭時、地竊取電纜線約八十米之情坦承不諱；被告丁○○與丙○○均否認有把風之竊盜犯行，均辯稱：當時戊○○開車來找他們去土城
    喝酒，共開二輛車，戊○○開一輛車，他們另開一輛車跟在後面，本來要回家，
    後來戊○○停車並下車走到另一巷子，伊等跟著下車找，找到的時侯，看到有兩
    個工地的人拿鐵棒在追戊○○，在警察局承認把風是因制作筆錄之警察說如果不
    這麼講，就不讓他們回去，在檢察官處也承認係因警察尚在那邊云云；另被告丙○○復坦承係其持「禁止停車」之鐵架，惟否認有持鐵架砸向辛○○與己○○，
    並以：鐵架鎖住拿不起來，不是要打蘇二人，是要拿來擋，且伊未實施竊盜行為
    ，故丟鐵架之行為亦不構成強盜罪云云置辯。惟查：
（一）右揭犯罪事實，業據被告戊○○、丁○○、丙○○於警訊及偵查中自白不諱（
      詳偵查卷第三頁至第十頁右面、第四四頁右面），核與證人即賓陽大陽守衛辛○○於警、偵訊及甲○訊問中證述：當時伊正在賓陽大樓地下室一樓倉庫睡覺
      ，約至五時許，忽然聽到有人在開倉庫門，就起身至門外察看，發現地下一樓
      樓梯有一男子，伊大喊是誰，是戊○○，戊○○就往樓上逃跑，伊就大喊抓賊
      ，並持鐵棒從後面追，追到三重市○○路○段五四號虹城理容院前，就與該理
      容院守衛己○○追到戊○○，並把戊○○推倒在地，戊○○起身後又跑入重陽
      路一段六十巷內，忽然又從該巷內跑出二個人，變成三個人，有一歹徒就拿「
      禁止停車」的鐵架丟伊致伊因躲避而跌跤，造成右腿擦傷，當歹徒逃逸後，己○○就說那三名歹徒於六日三時許，就駕駛兩輛自小客車，停放於重陽路一段
      四六號前，當時己○○還以為三名歹徒要至虹城理容院消費，而當三名歹徒逃
      逸後，並未將車開走，當伊至該ＣＸ－四六六六號車察看時才發現車上載著工
      地所被竊的電纜，被竊電纜約八十米長，持鐵架打伊的人係丙○○等語（詳偵
      查卷第十頁至第十三頁、第五四頁至五五頁及甲○八十九年六月五日訊問筆錄
      ），及證人即目睹戊○○遭辛○○追趕而於虹城理容院前加入制伏戊○○之該
      理容院守衛己○○於警訊及甲○訊問中結證稱：於八十八年二月六日五時十五
      分至二十分許，在三重市○○路○段與三陽路口之工地，當時伊正在虹城理容
      院裡，忽然聽到有人追呼抓小偷，就跑出來察看，發現有一個人在追呼前面那
      個人，並且由賓陽大樓工地往虹城店面跑來，伊馬上協助追捕，並且把該名歹
      徒推到在地，而追呼的人此時趕到，並稱該名係竊嫌，不要讓他走，後來歹徒
      又扭脫逃逸，不久又往隔壁之重陽路一段六十巷口跑出來，而且又多兩名歹徒
      並且手裡拿禁止停車之鐵架往我們砸過來，我們不敵只好逃開。與歹徒追捕過
      後想起該三名曾經過店門口，本以為要消費之客人，憶起他們駕駛之車輛，便
      是該三名歹徒，伊隨即至四四巷口找該兩部汽車，但未尋獲，事後在重陽路一
      段與三陽路口之工地門口發現，並即抄下該兩部車之車號交予該名追呼歹徒之
      人，歹徒有三名均像原住民，被我推到的歹徒是戊○○，持鐵架攻擊我們是丙○○等語（詳偵查卷第十三頁至十六頁右面及甲○八十八年八月十九日訊問筆
      錄）相符。另證人辛○○為閃避被告丙○○所丟擲之鐵架，因而摔倒受傷乙節
      ，並有照片乙張在卷可稽（偵查卷第三十三頁）。復且在車號ＣＸ－四六六六
      號自用小貨車上查獲之電纜線，確係賓陽大樓工地內遭竊之物，亦據證人即賓
      陽大樓工地之工地主任林毓秀於警訊指承無訛（偵查卷第十九頁）。再由上開
      證人辛○○證述：當時伊正在賓陽大樓地下室一樓倉庫睡覺之情，可知被告行
      竊之賓陽大樓係屬有人居住之建築物無訛。此外復有贓物認領保管單、現場照
      片一幀附卷可按，足見被告丁○○、丙○○於警偵之自白，核與事實相符，應
      屬可信。至被告丙○○、丁○○二人所辯諸節，經查：
  (一)、被告戊○○於停妥車後，被告丁○○、丙○○二人亦緊接下車，三人係一同前
      往賓陽大樓之事實，業據證人己○○於警訊證述：事後伊回想突然想到該三名
      歹徒曾於同日凌晨三時許共駕駛二輛車，速度緩慢並且在附近徘徊，後來停放
      在重陽路一段四四巷口附近，前後緊臨停放，因該兩部車行跡可疑，所以特別
      留意，而該二部車於四四巷口停妥時車上共下來了三個人，並且往店門口走來
      ，本以該三名歹徒要來我店裡消費，於是經過時，伊還特別詢過歹徒是否進來
      消費，而該三名歹徒回答則否，並且隨即經過往重陽街一段三陽路口方向前去
      等語綦詳（詳偵查卷第十四頁）。是被告丁○○、丙○○所辯：戊○○下車走
      到另一巷子，他們也跟著下車找，找到的時侯，就看到有人在追戊○○云云，
      顯為飾卸之詞。
  (二)、被告丁○○、丙○○於警訊時並未遭警員脅迫而自白等情，有證人即分別制作
      被告丁○○、丙○○警訊筆錄之警員邱佳吉、張適志於甲○調查時證述：丁○○與丙○○在警局有承認把風，沒有說聽不懂，他們沒說如果不承認就不可以
      回去等語（詳甲○八十九年四月二十四日訊問筆錄）。另證人邱佳吉於同日亦
      證述：當初辛○○、己○○說是三個人偷的，而被告三人中有一人回去現場開
      車，開另一輛車上無竊得電纜線之車，被埋伏的工地的人抓到，伊不敢確認開
      車之人跟偷的人有何關係，所以只叫他留資料，結果留假資料，後來透過車籍
      資料才知他住五股，由另一警員潘自強去找乙○○，叫乙○○把偷車的人找來
      ，結果乙○○一次把被告三人交出來等語明確（詳同日筆錄），亦與另一警員
      潘自強於甲○訊問時證述：伊根據報失竊之地方找到康彭春芳，先跟康彭春芳
      談，後來康彭春芳之先生乙○○從南部上來，就跟乙○○談，問案子是否是被
      告三人所為，因為辛○○說有二個還是三個黑黑的偷的，而且現場車輛遺留車
      輛有一台報失竊，一台沒有，然後乙○○就打電話叫被告三人至五股，乙○○
      用母語不知道說什麼，後來被告三人就讓我們帶回警局，被告三人在五股就有
      承認是他們偷電纜，沒有說不是他們偷的，不要到警局作筆錄，而戊○○在警
      局說他們從五股拿他大嫂的車鑰匙到三重三陽路偷電纜，戊○○說他們三人一
      起去的，一個人偷，二個把風，丁○○、丙○○本來不承認一起偷車，後來伊
      說有作就有作，他們才承認有偷等語相符（詳甲○八十九年五月十五日訊問筆
      錄）。且經甲○受命法官勘驗被告丁○○、丙○○之警訊錄音帶結果，其內警
      訊係以一問一答方式，問丙○○部分，警員問誰負責偷，丙○○答稱是他（指
      戊○○），警員問誰把風，丙○○答「我們」，問丁○○部分，警員問誰至大
      樓內地下二樓行竊電纜的，丁○○答「戊○○」，警員問：「你跟丙○○在大
      樓旁把風是不是？」，丁○○答「是」等，有甲○八十九年四月十八日勘驗筆
      錄在卷可考，足見被告於警訊中之自白應係基於其自由意志所言，從而被告辯
      解遭警員脅迫若不承認把風即不讓你們回去云云，亦非可採。至證人乙○○於
      甲○訊問時雖證述：庚○○○○帶二個警員去，說那台車是誰偷的，伊說戊○○常借車子，並帶戊○○至警局解釋，後來警察派人把丁○○、丙○○抓至警
      局，丁○○、丙○○沒有承認有偷，並說警察叫他們承認是把風云云。惟查乙○○係被告三人之二哥，業據其供承屬實，是其證言有迴護被告之虞，況乙○○與其配偶康彭春芳於警訊中均已一致供稱未將ＣＸ－四六六六號自用小貨車
      借予給被告三人使用等情在卷（偵查卷第十六反頁及第十八頁反頁），且康彭
      春芳因其所有車號ＣＸ－四六六六號自用小貨車於八十八年二月五日二十三時
      失竊，而於八十八年二月六日上午八時許，即向台北縣警察局蘆洲分局成洲派
      出所報案之事實，復由康彭春花於警訊中陳明甚詳，並有卷附車輛竊盜、車牌
      失竊資料個別查詢報表─查詢車輛認可資料可憑（偵查卷第三十九頁），則若
      戊○○確有常借車輛之事，康彭春芳焉有於發現車輛失竊後即迅速報案，而未
      向戊○○查問之理。凡此俱證被告乙○○於甲○前揭所述，既與前詞不符且悖
      於事理，自難據此為有利於被告之認定。
  (三)、被告丙○○於拿起禁止停車之鐵架後，旋即將該鐵架砸向證人辛○○、己○○
      等情，均據辛○○、己○○分別於警訊及甲○訊問時證述明確（詳偵查卷第十
      四頁右面，甲○八十八年八月十九日、八十九年六月五日筆錄），是被告丙○○辯稱鐵架鎖住無法拿起云云，顯為避就之詞。
（二）綜上所述，被告丁○○、丙○○雖於審理中翻異其供，然均不足以動搖上述各
      人互核相符之供述。本件事證明確，被告犯行堪以認定，應依法論科。
三、按竊盜因防護贓物、脫免逮捕或湮滅罪證，而當場實施強暴、脅迫，論以強盜之
    規定，自以實施強暴脅迫之人為限，其他竊盜共犯對於行強如無犯意之聯絡者，
    不容概以強盜論擬（最高法院二十三年上字第二三一六號判例參照）。本件被告
    戊○○、丁○○雖與丙○○結夥三人以上，於夜間侵入有人居住之建築物竊盜，
    惟嗣為脫免逮捕而對追躡者施強暴者，係丙○○一人臨時單獨起意之行為，被告
    戊○○、丁○○二人並未行強，且與丙○○無犯意聯絡（此詳後述），是依上說
    明，核被告戊○○、丁○○所為，均係犯刑法第三百二十一條第一項第一款、第
    四款之加重竊盜罪，渠二人與丙○○間就此部分，有犯罪之聯絡及行為之分擔，
    均為共同正犯。復按刑法第三百二十九條所謂當場，不以實施竊盜或搶奪者尚未
    離去現場為限，即已離盜所而尚在他人跟蹤追躡中者，仍不失為當場（最高法院
    二十八年上字第一九八四號判例參酌）。是被告丙○○既先與戊○○、丁○○結
    夥三人以上，於夜間侵入有人居住之建築物竊盜，嗣於證人辛○○、己○○始終
    追躡中，為脫免逮捕而丟擲鐵架，依上說明，自屬當場施以強暴，核其所為，係
    犯刑法第三百二十九條之準強盜罪，而有同法第三百二十一條第一款、第四款之
    情形，應以同法第三百三十條第一項之加重強盜罪論處。至公訴意旨認被告戊○○、丁○○與丙○○三人共同竊取電纜線後遭辛○○發現，其三人顯為脫免逮捕
    ，而以強暴方式，由其中二人持禁止停車之鐵架砸向辛○○與己○○，因認被告
    戊○○及丁○○犯有刑法第二百二十九條之準強盜罪云云，訊據被告戊○○、丙○○所否認上情，且辯稱：係丙○○持禁止停車之鐵架，伊二人並未持上開鐵架
    砸向蘇二人等語，經查證人辛○○於警訊複訊、檢察官偵查及甲○訊問時證稱：
    係丙○○持鐵架要打伊與己○○，伊看到三個人時即有一人持鐵架打伊等語（詳
    偵查卷第十二頁、第五五頁右面，甲○八十九年六月五日訊問筆錄）核與證人己○○於甲○訊問時具結稱：當時只有一個歹徒，後來追到重陽路一段六十巷內，
    就看到另二個歹徒，其中有一個歹徒拿禁止停車鐵架丟伊與辛○○等情（詳甲○
    八十八年八月十九日訊問筆錄）相符，況被告丙○○亦自承因看到兩個工地的人
    拿鐵棒在追戊○○，始持路邊禁止停車鐵架等語在卷（詳甲○八十九年四月十日
    筆錄），又右揭證人己○○於同日訊問時亦證述：另一個跛腳歹徒未出聲音，亦
    未出手，一直站在那邊，原先跑的歹徒好像被辛○○打到但未反抗，只是一直跑
    等語，是依上開證人及被告丙○○之陳述，持鐵架丟向辛○○、己○○之人僅係
    丙○○一人，而丁○○始終未發一語亦未出手，另戊○○於竊盜被發覺後，均遭
    辛○○追躡中，已如前述，顯見其並無機會與丙○○謀議施強暴行為，足認當時
    應係丙○○一人為使負責行竊之共犯戊○○脫免逮捕，單獨臨時起意隨手拾起路
    邊禁止停車之鐵架砸向辛○○、己○○，而被告戊○○、丁○○既始終並未參與
    行強，且亦無證據證明與丙○○有何犯意聯絡，則公訴人謂被告戊○○、丁○○
    與丙○○三人竊盜後，為脫免逮捕，共同以強暴方式持禁止停車鐵架砸向辛○○
    、己○○云云，自有誤會。至前述證人雖於警訊初訊中指述係被告丁○○、丙○○持鐵架砸向其等一節，惟參以證人於甲○訊問時均證稱：持鐵架之人係丙○○
    等語（詳甲○八十八年八月十九日、八十九年六月五日筆錄），堪認證人上開指
    述乃係因事發突然記憶錯誤所致，自不得以此作為不利被告戊○○、丁○○二人
    不利之認定。故公訴人認被告戊○○、丁○○係犯刑法第三百二十九條之準強盜
    罪，及疏未注意被告丙○○之行為有刑法第三百二十一條第一款及第四款之加重
    情形，而認丙○○係構成同法第三百二十九條之罪，均有未洽，惟其社會基本事
    實同一，甲○自得變更其起訴法條。爰審酌被告結夥三人以上，於夜間侵入有人
    居住之建築物竊盜，對社會治安危害甚鉅，且犯後態度不佳，惟素行尚稱良好，
    犯罪所竊得之電纜線市價約二萬元，被告丙○○於遭追捕時復對追躡者施以暴力
    ，及被害人辛○○之傷勢尚輕併其他犯罪之動機、目的、手段、所生危害等一切
    情狀，各量處如主文所示之刑，以示懲儆。至被告丙○○持以丟擲辛○○之「禁
    止停車」之鐵架，係路旁不知名人所有之物，此由被告及證人辛○○及己○○之
    陳述可知，故該物既非被告丙○○所有，甲○自無諭知沒收之必要，合此說明。
四、公訴意旨另認被告三人並向辛○○、己○○恐嚇稱：若再過來就打死你們，且出
    手毆打辛○○、己○○，致辛○○、己○○心生畏懼，因認被告三人另涉刑法第
    三百零五條恐嚇罪嫌云云，無非以證人辛○○、己○○於警訊中之證述資為論，
    然上情為被告三人所否認，並以：未出手毆打亦未出言恐嚇辛○○、己○○等語
    置辯，經查：證人辛○○於警訊時固陳稱：「當進入六十巷內時，忽然又有兩名
    中年人出現，與被追者係同夥，當時三名男子有兩名手持路邊禁止停車牌，並說
    再追來就打死你們，並出手打我與己○○，我被打到腳，而己○○逃開」等語，
    而證人己○○於警訊時亦稱：「歹徒口出三字經，並說再過來我就打死你們，隨
    即將鐵架丟過來」云云，然己○○於甲○訊問時係證述：其中有一歹徒持禁止停
    車鐵架，沒有出手打，另一個歹徒未出聲音，也未出手，而原光跑的歹徒只是一
    直跑等語；證人辛○○於則謂：只有用鐵架丟伊，沒有出手，當時很亂，沒有聽
    到有人說再來就打死你們等語明確（分別詳上開筆錄），是顯與渠等警訊筆錄所
    言互歧，故自難僅憑渠二人前後不一之證詞遽為被告不利之認定。此外復查無其
    他積極證據證明被告三人有此恐嚇犯行，自難以刑法第三百零五條相繩，惟公訴
    人認此部分與被告三人前揭有罪之事實具有方法結果之牽連犯之裁判上一罪關係
    ，甲○爰不另為無罪之諭知，合此敘明。
據上論斷，應依刑事訴訟法第二百九十九條第一項前段、第三百條，刑法第二十八條
、第三百二十一條第一項第一款、第四款、第三百三十條第一項，判決如主文。
本案經檢察官楊四猛到庭執行職務。
中      華      民      國      八十九      年    七      月    十八    日
                                      臺灣板橋地方法院刑事第四庭
                                          審判長  法  官  許仕楓
                                                  法  官  王敏慧
                                                  法  官  游秀雯
右正本證明與原本無異。
如不服本判決，應於判決送達後十日內，向甲○提出上訴狀。
                                                  書記官  吳尚文
中      華      民      國      八十九      年    七      月    二十五  日
附錄本案論罪科刑法條全文：
刑法第三百二十一條
犯竊盜罪而有左列情形之一者，處六月以上五年以下有期徒刑：
一、於夜間侵入住宅或有人居住之建築物、船艦或隱匿其內而犯之者。
二、毀越門扇、牆垣或其他安全設備而犯之者。
三、攜帶兇器而犯之者。
四、結夥三人以上而犯之者。
五、乘火災、水災或其他災害之際而犯之者。
六、在車站或埠頭而犯之者。
前項之未遂犯罰之。
刑法第三百三十條
犯強盜罪而有第三百二十一條第一項各款情形之一者，處五年以上十二年以下有期徒
刑。
前項之未遂犯罰之。


司法院資訊處製作；財團法人民間司法改革基金會備份。
